臺灣臺北地方法院民事裁定　　　　　　　 95年度婚字第888號
原　　　告　甲○○
訴訟代理人　林明正律師
複代理人　　陳伊甄律師
被　　　告　乙○○
　　　　　　　　　　　Bloc.
上列當事人間離婚事件，本院裁定如下：
    主  文
本件移送臺灣臺南地方法院。
    理  由
一、按訴訟之全部或一部，法院認為無管轄權者，依原告聲請或
    依職權以裁定移送其管轄法院，民事訴訟法第28條第1 項定
    有明文。
二、次按離婚之訴專屬夫妻之住所地或夫、妻死亡時住所地之法
    院管轄，但訴之原因事實發生於夫或妻之居所地者，得由各
    該居所地之法院管轄（民事訴訟法第568 條第1 項規定參照
    ）。
三、復按夫妻之住所，由雙方共同協議之；未為協議或協議不成
    時，得聲請法院定之，民法第1002條第1 項定有明文。又所
    謂「住所」，應依民法第20條第1 項規定定其意義，亦即認
    定住所的要件有二：（一）久住之意思，即長期居住的意思
    。（二）居住的事實，即事實上住於該地之事實（王澤鑑，
    民法總則，第152 至153 頁參照）。
四、查（一）原告原設籍於臺南市○○○街19號，嗣於94年11月
    14日入境，於同年12月1 日遷入登記，住於臺北市○○路17
    7 巷2 號汪富雄戶內，於95年9 月19日創立新戶，而原告目
    前並未居住於上開景興路址。（二）被告為馬來西亞國民，
    與原告於74年11月4 日結婚，原告婚前曾於72年6 月14日，
    以未婚夫之身分，為被告辦理入境手續，申報來臺住址為臺
    南市○○路194號，被告最近之入出境紀錄為94年10月30日
    持免簽證入境，停留地址為臺南市○○路○ 段大林9 之2 號
    ，並於同年11月11日離境。且被告目前並未居住於臺北市○
    ○路177 巷2 號。此有原告之戶籍謄本、臺南市警察局95年
    12月11日函、臺北市政府警察局文山第二分局同年月14日暨
    查訪紀錄表附卷可稽，並經本院依職權調閱被告之入出國日
    期證明書、中華民國臺灣地區入境申請書、中華民國臺灣地
    區入境保證書，自堪信為真實。
五、原告起訴主張被告於74年11月4 日與原告在臺結婚後，隨即
    返回馬來西亞定居，多年來音訊全無等語。被告則辯稱：兩
    造婚後初始定居於臺南，經原告同意，被告與3 名子女遷往
    馬來西亞，幾乎每年回臺南探視親友，居所係於臺南等語。
    經查：
（一）原告前設籍於臺南，直至94年12月1 日始遷入戶籍至臺北
      市○○路177 巷2 號，又於72年6 月14日，原告為被告辦
      理入境手續所申報之來臺住址為臺南市○○路194 號，是
      以兩造先前所設定之夫妻住所位於臺南。
（二）原告雖於起訴狀載明其住居所為臺北市○○街177 巷2 號
      ，並遷移戶籍至上址，然夫妻結婚後以永久共同生活為目
      的而同居共活，乃婚姻之本質目的，而夫妻共同生活之處
      所應由夫妻雙方共同協議定之（民法第1002條第1 項前段
      規定參照），不宜由任何一方獨享決定權，不應僅憑原告
      單方遷移戶籍之事實，遽認兩造有廢止原臺南住所而另設
      住所於他地之意思，而改以原告之新近居住所為兩造之夫
      妻住所。況本院曾按址送達96年4 月24日開庭通知書予原
      告，經以「查無此人」為由退回，且本院依職權囑託臺北
      市政府警察局文山第二分局按址查訪，兩造現均未居住於
      上址，此有送達回證暨退回公文封、臺北市政府警察局文
      山第二分局95年12月14日暨查訪紀錄表在卷足憑，足見上
      址雖為原告之戶籍地址，並非兩造之住所或居所，更無由
      認定
      本件離婚之原因事實發生於上址。
六、從而，兩造先前所設定之夫妻住所位於臺南，依民事訴訟第
    568 條第1 項前段之規定，自應由臺灣臺南地方法院管轄。
    玆原告向無管轄權之本院起訴，顯係違誤。爰將本件移送於
    該管轄法院。
中　　華　　民　　國　　96　　年　　4 　　月　　2 　　日
                        家事法庭法　官　蔡惠如
以上正本係照原本作成
如對本裁定抗告須於裁定送達後10日內向本院提出抗告狀，並繳
納抗告費新臺幣1,000元
中　　華　　民　　國　　96　　年　　4 　　月　　2 　　日
                                書記官  陳俐妙
